【裁判字號】    90,上易,2666
【裁判日期】    900911
【裁判案由】    竊盜
【裁判全文】
臺灣高等法院刑事判決                            九十年度上易字第二六六六號
    上  訴  人  臺灣基隆地方法院檢察署檢察官
    被      告  甲○○
    選任辯護人  黃丁風
                黃雅羚
右上訴人因被告竊盜案件，不服臺灣基隆地方法院八十九年度易字第五五四號，中華
民國九十年五月三十一日第一審判決（起訴案號：臺灣基隆地方法院檢察署八十九年
度偵字第二八三七號）提起上訴，本院判決如左：
    主  文
上訴駁回。
    理  由
一、公訴意旨略以：被告甲○○為位於基隆市○○街十一號經和汽車修理廠之負責人
    ，於民國（下同）八十九年四月五日晚上，經福滿家通運有限公司（下簡稱福滿
    家公司）負責人乙○○通知，前往臺北縣瑞芳鎮紫濱橋附近，駛回福滿家公司所
    有之二輛砂石車（其中一輛車牌為ＦＮ—八三七號）至經和汽車修車廠放置。竟
    意圖為自己不法之所有，以給付新台幣（下同）十二萬元為報酬（其中七萬元抵
    扣丙○○之舊欠，實給現金五萬元），教唆丙○○（另經檢察官偵結）行竊，丙
    ○○依其指示，於翌日（即六日）凌晨四時許，利用甲○○所交付之拷貝鑰匙， \
    至堵南街十一號經和汽車修車廠竊取ＦＮ—八三七號砂石車（斯時該砂石車已改
    懸偽造之ＫＳ—二四二號車牌），得手後再以電話與被告甲○○連繫，聽從甲○
    ○指示，將竊得砂石車停放在高速公路五堵交流道旁，鑰匙則插在砂石車上，被
    告甲○○則在該處將「順鑫交通公司」字樣之貼紙貼在車頭側面。甲○○並於同
    年月六日上午八時三十分許，通知福滿家公司員工梁櫻岳至轄區派出所報失竊。
    因被告甲○○原意在詐領保險金，嗣發現車輛在修理廠失竊非理賠範圍，而意在
    尋回該輛砂石車，乃於同年月十四日在臺北市○○路○段動物園污水處理廠附近
    ，將上開砂石車交給丙○○使用，且言明隔日交付現金五萬元，是丙○○於同月
    十五日八時許，在該處等候甲○○前來付款時，警方因接獲報案稱發現懸掛可疑
    車牌之車輛，由警員趙俊仁到場調查，詎被告甲○○竟未經警方通知而幾乎同時
    到達，於被告甲○○與丙○○交談後，丙○○竟將引擎發動中之警車駛離現場，
    人則趁隙逃逸，被告甲○○則在未檢查車輛之情況下，指稱該砂石車為其修車廠
    受委託保管而失竊之原車牌ＦＮ—八三七號砂石車。嗣丙○○於同年七月初因施
    用毒品案件送勒戒所觀察勒戒，經警約談竊盜案情時，供出甲○○教唆行竊之事
    ，始得悉上情，因認被告甲○○所為涉有刑法第三百二十條第一項之教唆竊盜罪
    嫌云云。
二、檢察官上訴意旨以，原判決所置疑之情節均可合理解釋，並認為：
  (一)、倘若係被告甲○○與原車主共謀詐領保險金，事先複製（或根本非事先，而是
      共犯丙○○記錯時間而導致法官誤判無時間事先複製車鑰匙）車鑰匙交給有犯
      罪前科並有犯罪意願之丙○○，而允諾給予十二萬元報酬。至於何以不自己直
      接竊車或囑其帶來的人行竊乙節，然並非人人都有犯罪之意願及勇氣。
  (二)、所謂「竊車後於另一地點交付竊得之砂石車」乙節，衡諸常情，乃是自然之理
      ，蓋因砂石車被竊後，自是不可能駛回經和汽車修理場停放，而於廠外另處交
      付贓車，並設法改裝利用，至於改裝之贓車內睡覺兼等候他人前來赴約，誠看
      不出有未提高警覺之情節。
  (三)、若認共犯丙○○所指稱不利於被告甲○○供述，及相佐之證物即查獲該贓車時
      被告甲○○極不尋常之到場（未經人之通知竟與警察幾乎同一時間到場），且
      被告甲○○於事後曾打電話給承辦警察，稱「警車被人開走是一件丟人的事，
      要求不要查辦此竊案」等情，乃不足積極認定被告甲○○教唆丙○○竊車，則
      請求調查如下證據：(1)向產物保險公司查詢登記於福滿家公司車輛的失竊紀錄
      ，並因失竊而獲得理賠者。(2)向富邦產物股份有限公司營業部股長蕭極塗或其
      他公司理賠部門之首當其衝之服務人員，有關車牌ＦＮ—八三七號砂石車失竊
      後，是否有人（何人）以電話或親自向公司查詢失竊理賠？並經保險公司告知
      於汽車修理廠失竊不可要求理賠。(3)被告甲○○與福滿家公司或實際車主係何
      關係，為何在台北縣瑞芳鎮紫濱橋肇禍後，二部砂石車要大費周章拖往基隆市
      五堵區○○街，二者在地理位置上係分在二端，距離上亦非近，選擇送往被告
      甲○○經營之經和汽車修理廠，必然是福滿家公司或實際車主與被告甲○○間
      是有信賴關係存在。
  (四)、竊犯丙○○係受甲○○之指派前往台北縣瑞芳鎮紫濱橋附近，將前開砂石車駛
      回修理廠之人，足見彼時竊犯丙○○與甲○○間有某種信賴關係，是以竊犯丙
      ○○於因案被查獲供出竊取ＦＮ—八三七號砂石車時，自無構詞誣陷修理廠老
      闆甲○○之虞，顯見被告甲○○確有教唆丙○○竊車之犯行至明。
三、訊據被告甲○○矢口否認有何教唆丙○○竊車犯行，辯稱：丙○○曾到伊修車廠
    修車，欠下修車費七萬元不還，因此遭丙○○誣陷等語。
四、按犯罪事實，應依證據認定之，無證據不得推定其犯罪事實。又不能證明被告犯
    罪者，應諭知無罪之判決，刑事訴訟法第一百五十四條、第三百零一條第一項分
    別定有明文。此認定犯罪事實所憑之證據，須適於為被告犯罪事實之證明者，始
    得採為斷罪資料。被告之自白，雖為證據之一種，但依刑事訴訟法第一百五十六
    條第二項規定被告之自白，不得作為有罪判決之唯一證據，仍應調查其他必要之
    證據，以察其是否與事實相符。立法目的乃欲以補強證據擔保自白之真實性，亦
    即以補強證據之存在，藉之限制自白在證據上之價值，防止偏重自白，發生誤判
    之危險。以被告之自白，作為其自己犯罪之證明時，尚有此危險；以之作為其他
    共犯之罪證時，不特在採證上具有自白虛偽性之同樣危險，且共犯者之自白，難
    免有嫁禍他人，而為虛偽供述之危險。故共同被告不利於己之陳述，雖得採為其
    他共同被告犯罪之證據，惟此項不利之陳述，須無瑕疵可指，且就其他方面調查
    ，又與事實相符者，始得採為其他共同被告犯罪事實之認定。若不為調查，而專
    憑此項供述，即為其他共同被告犯罪事實之認定，顯與刑事訴訟法第一百五十六
    條第二項之規定有違。如無其他必要之補強證據可補充共犯之供述，即難僅憑共
    犯不利被告之供述，而逕認被告犯罪。經查：
  (一)、檢察官上訴意旨所指丙○○不利於被告甲○○之指稱，前後供述不一，無法採
      為被告甲○○有罪之證據資料，茲以丙○○之歷次供述，論述如下：
    (1)、八十九年六月二十二日警訊時供稱：「…甲○○主使我行竊，所以我要行竊
        之前即由甲○○持備妥鑰匙一支給我，我才於清晨該修理廠無人之際，就直
        接從廠內大大方方開出來，所以當時並沒有破壞門鎖。」「…主使我行竊該
        部ＦＮ—八三七號特營大貨車，準備向保險公司詐領保險金，我的好處代價
        是新台幣十二萬元，原先講好的價錢，但是事先我欠他新台幣七萬元不必還
        ，但事後要付新台幣五萬元，到目前尚未給我。」
    (2)、八十九年七月二十六日檢察官偵查時供稱：「是老闆甲○○拿鑰匙給我叫我
        去開的，甲○○在四月五日晚上十點多在瑞芳濱海公路紫濱橋拿鑰匙給我，
        是甲○○開車過來，當時我在現場沒有看到大貨車，甲○○告訴我說大貨車
        司機已經把鑰匙交給他，他拷貝二支鑰匙交給我，此時我不知道大貨車在何
        處，甲○○說凌晨四、五點到他的修車廠就可以看到這二部大貨車，並且要
        我把車子開出來之後打電話給他，…我將大貨車開出修車廠之後，我就在附
        近公共電話亭打甲○○的行動電話（０９３６），我打電話給甲○○，甲○
        ○指示我把車子放在高速公路五堵交流道旁邊，他會自己來接車，我把甲○
        ○交給我的二把鑰匙串連在一起，插在我開走的大貨車鑰匙孔上，車子後來
        是甲○○叫人來開走的，我不知道是誰來開走的。」「這部車子在我開出來
        之後被甲○○換了一個車牌，又送進他的修車廠修理，…，甲○○告訴我這
        部車子改掛車牌後，請了司機在附近工作，…」。
    (3)、八十九年八月三十日檢察官偵查時則供稱：「在查獲的前一天，甲○○叫我
        在附近工程幫他載廢土，甲○○在附近工地有二、三部車子在載廢土，車號
        我不曉得。」「四月六日上午甲○○拿鑰匙給我從修理廠開出這部車的，車
        牌及車斗就是被查獲時的樣子，而貨車本身上面的公司名稱等貼紙，是甲○
        ○在五堵交流道那邊自己拿來貼的。」「這三把鑰匙是甲○○在我偷車前一
        晚拿給我的，其中一把就是這部贓車的鑰匙。」
    (4)、九十年二月二十日原審審理時供稱：「是甲○○於八十九年四月五日晚上約
        九、十點時在他修車廠附近將一把鑰匙交給我，要我在凌晨的時候等他電話
        ，凌晨四、五點時他打電話給我叫我將該部車開出來到交流道交給他，他會
        付給我十二萬元，扣掉之前我欠他的七萬元後我可再拿到五萬元，我將車開
        到交流道交給甲○○他就將車開走了。」「因我將車交給甲○○後，他並沒
        有將五萬元交給我，後來他打電話給我問我要不要跑車說他自己有車要讓我
        跑，因他車牌已經換掉，所以我不知道該車就是原先他叫我開出來的那部車
        。」「我那天晚上六、七點左右是與甲○○約好十一、二點左右去瑞芳紫濱
        橋附近拿鑰匙，甲○○要我將車開出來抵償我欠他的債，我十點多左右到時
        甲○○尚未到，我看到橋上有好幾部砂石車在，我就自己開車到游正義家去
        看甲○○是否有在那裡，因游正義都是與甲○○一起在處理車禍，到游正義
        家時，游與家人在家中，十一點左右甲○○也到游正義家中並告訴我不要在
        那裡講事情約我到外面去講，講完後他叫我先走，甲○○留在那邊，當時甲
        ○○有帶另外二位司機去。」「他是在離開游正義家後在翌日凌晨約我在外
        面見面時交給我一把複製的鑰匙。」「我將車開到五堵中油交流道處交給甲
        ○○帶來的人開走，我坐甲○○開的小轎車離開。」「（何人將ＦＮ—八三
        七號砂石車改懸ＫＳ—二四二號車牌並改貼順興交通公司的字號？）那是甲
        ○○改的，隔了一星期之後他將車牽出來，要我跑那部車載廢土幫他賺錢。
        」
    (5)、九十年九月四日本院審理中供稱：「他說有一部砂石車已經修好了，但沒有
        司機可以開去交給車主，叫我幫他開，我原先欠他七萬元，後來又想向他借
        五萬元，他說只要我幫他開車，他就借我五萬元，然後再慢慢扣回來，我同
        意之後，他就拿鑰匙給我，叫我把車開到五堵交流道旁交給車主，他還開小
        轎車在前面帶路。」「後來有一個人，但不知道是不是車主。」
    (6)、綜上分析，丙○○之供述，前後矛盾，就被告甲○○何時交付鑰匙予丙○○
        一節，丙○○所說之時間即有不一，先稱是在八十九年四月五日晚上十點多
        ，後又稱四月六日上午；另就交付鑰匙之地點則有在瑞芳濱海公路紫濱橋、
        被告甲○○修車廠附近之說；再就被告甲○○交付予丙○○之鑰匙究竟是一
        支？二支？或三支？最後就所謂代價十二萬元中之五萬元，是被告甲○○欲
        給丙○○之報酬或是丙○○向被告甲○○欲借用之款項？在在均有出入，顯
        具瑕疵，因此，丙○○對於被告甲○○不利之陳述，無法作為認定被告甲○
        ○有罪之證據，已屬顯然。
  (二)、檢察官又以被告甲○○於警方查獲該贓車時極不尋常之到場行為，推斷被告甲
      ○○之犯行。按被告甲○○稱，由於待修之車輛在其修車廠失竊，其需負擔賠
      償責任，因此透過認識之拖吊司機幫忙尋找，四月十五日上午就是由發現贓車
      之司機們通知警方也通知伊到場的，此與證人楊長佐證述發現該車有異而通知
      報警處理，及接獲砂石車司機報案到場處理之警員趙俊仁之證述，相互比對後
      ，被告甲○○之陳述，衡情無違，應可採信。
  (三)、本院函請富邦產物保險股份有限公司查明福滿家通運有限公司所屬車輛陳報失
      竊、獲得理賠之相關資料，據該公司函覆資料所示：「僅車號ＦＭ—七七九號
      曳引車曾因失竊申請理賠，惟該車後經尋回，且因無損，並未賠付任何金額」
      ；另查，原審卷附證物二中估價單（原審卷第三十四頁至第三十七頁）上所示
      之日期分別為八十八年十一月九日、同年月十五日、同年月十六日，由此可知
      ，福滿家ＦＮ—八三七號曳引車原本即由被告甲○○所屬修車廠維修保養，而
      該車如必須予以維修時，基於福滿家公司與被告間已存在之信賴關係，將該車
      送至被告甲○○之修車廠，乃情理所常，故檢察官對於被告甲○○與福滿家公
      司共謀詐領保險金之質疑，即無所據。
  (四)、另據證人游正義於原審審理時證稱：「當天晚上八、九點時甲○○通知我們說
      有二部砂石車發生車禍被扣住，要我前往處理，我到紫濱橋看到二部車停在那
      裡有被人敲壞的情形，然後到派出所去告訴警察車子被砸了，是否可以將車開
      回，後來二部車中有一部司機承認肇事，警察就將二部車鑰匙交給我將車開回
      。」「是我哥哥及丙○○各開一部回去，…回我公司的停車場…」。由此可知
      ，檢察官指稱丙○○係受甲○○之指派前往台北縣瑞芳鎮紫濱橋附近，將砂石
      車駛回修理廠之人，即與事實不符，因此檢察官認為「丙○○與甲○○間有某
      種信賴關係，丙○○被捕後，自無構陷甲○○之虞」之推論，亦無由成立。
五、原審以就現有之證據，尚不能達到證明被告確有公訴人所指竊盜犯行之程度，認
    被告犯罪尚屬不能證明，依法為無罪之諭知，其認事用法核無違誤，檢察官上訴
    意旨仍以丙○○不利於被告之供述及查獲贓車時被告未經警方通知即自行到場，
    並以被告與丙○○之間有信賴關係存在，自無構陷被告之虞等情，指摘原判決不
    當，即無理由，應駁回其上訴。
據上論斷，應依刑事訴訟法第三百六十八條判決如主文。
本案經檢察官沈世箴到庭執行職務。
中      華      民      國      九十      年     九     月     十一     日
                              臺灣高等法院刑事第二十一庭
                                  審判長法  官  葉  騰  瑞
                                        法  官  莊  明  彰
                                        法  官  黃  國  忠
右正本證明與原本無異。
不得上訴。
                                        書記官  劉  貞  達
中      華      民      國      九十      年     九     月     十四     日


司法院資訊處製作；財團法人民間司法改革基金會備份。
